臺灣高雄地方法院刑事附帶民事判決
　　　　　　　　　　　　　　　　 110年度簡上附民字第54號
原　　　告　陳○而　地址詳卷
法定代理人　蕭○蓉　地址詳卷
被　　　告　陳○孝　地址詳卷
上列被告因110 年度簡上字第218 號傷害案件，經原告提起刑事
附帶民事訴訟，請求損害賠償，本院於民國110 年11月11日言詞
辯論終結，判決如下：
    主  文
被告應給付原告新臺幣捌萬元，及自民國一一○年十月二十六日
起至清償日止，按週年利率百分之五計算之利息。
本判決得假執行。但被告以新臺幣捌萬元為原告預供擔保，得免
為假執行。
    事實及理由
一、原告主張：被告陳○孝於民國110 年1 月2 日4 時許，因原
    告陳○而尿床而心生不滿，竟持衣架毆打原告左大腿，致原
    告受有左大腿瘀青4 ×2 公分、5 ×2 公分之傷害，爰請求
    被告賠償其精神受創之損失等語。並聲明：被告應賠償原告
    新臺幣（下同）8 萬元，及自起訴狀繕本送達翌日起至清償
    日止，按年利率百分之五計算之利息，以及請准供擔保宣告
    假執行。
二、被告則以：同意原告之請求。
三、得心證之理由：
  ㈠按附帶民事訴訟之判決，應以刑事訴訟判決所認定的事實為
    據，刑事訴訟法第500 條前段定有明文。查原告主張被告犯
    傷害罪，業經本院刑事判決認定在案，有本院110 年度簡上
    字第218 號刑事判決1 份足憑，則原告主張被告於上述時、
    地對其傷害之事實，洵堪認定。又民事訴訟法有關本於認諾
    判決之規定，雖於刑事訴訟法並未定有準用之明文（最高法
    院32年附字第371 號判例參照），惟被告既於本院審理時，
    當庭表示同意原告之請求，本院雖無從為認諾之判決，惟核
    被告所為同意之意思表示，已足認係對原告主張之侵權行為
    事實為自認之意。
  ㈡另按因犯罪而受損害之人，於刑事訴訟程序得附帶提起民事
    訴訟，對於被告及依民法負賠償責任之人，請求回復其損害
    ；其請求之範圍，依民法之規定，刑事訴訟法第487 條定有
    明文。次按因故意或過失，不法侵害他人之權利者，負損害
    賠償責任；不法侵害他人之身體、健康、名譽、自由、信用
    、隱私、貞操，或不法侵害其他人格法益而情節重大者，被
    害人雖非財產上之損害，亦得請求賠償相當之金額，民法第
    184 條第1 項前段、第195 條第1 項前段定有明文。查被告
    於凌晨之時對年幼之原告毆打成傷，侵害原告之身體法益，
    所受傷勢本身以及遭受毆打當下之心理驚恐，均足造成原告
    精神上之痛苦，堪認情節重大；揆諸首開規定，被告自應負
    侵權行為損害賠償責任。從而，原告請求被告賠償其所受非
    財產上之損害，自屬有據。
  ㈢又不法侵害他人之人格權，被害人受有非財產上損害，請求
    加害人賠償相當金額之慰撫金時，法院對於慰撫金之量定，
    應斟酌實際加害情形、所造成之影響、被害人所受精神上痛
    苦之程度、雙方之身分、地位、經濟狀況及其他各種情形，
    以核定相當之數額（最高法院47年台上字第1221號、51年台
    上字第223 號及76年台上字第1908號判例意旨參照）。爰審
    酌被告自述學歷為大學畢業，目前從事藥廠業務之工作，月
    薪3 萬餘元，名下有自小客車1 台以及機車2 台，無不動產
    ；而原告則為小學三年級就學中，名下無財產，此業據原告
    法定代理人陳述明確，本院審酌被告傷害行為之惡性、原告
    所受精神痛苦，並衡量兩造之身分、地位、經濟狀況，以及
    被告既不爭執原告主張因上開侵權行為而受有8 萬元非財產
    損害等事實，並為同意原告請求之表示，足認係對原告主張
    之事實為自認之意。從而，原告請求非財產上之損害賠償8
    萬元，核屬適當，應予准許。
  ㈣按給付有確定期限者，債務人自期限屆滿時起，負遲延責任
    。給付無確定期限者，債務人於債權人得請求給付時，經其
    催告而未為給付，自受催告時起，負遲延責任。其經債權人
    起訴而送達訴狀，或依督促程序送達支付命令，或為其他相
    類之行為者，與催告有同一之效力。民法第229 條第1 項及
    第2 項定有明文。又遲延之債務，以支付金錢為標的者，債
    權人得請求依法定利率計算之遲延利息。但約定利率較高者
    ，仍從其約定利率。應付利息之債務，其利率未經約定，亦
    無法律可據者，週年利率為5 ％。民法第233 條第1 項及第
    203 條亦有明文。本件原告對被告之損害賠償債權，核屬無
    確定期限之給付，既經原告提起刑事附帶民事訴訟，對被告
    於110 年10月25日送達訴狀，由同居人收受（見本院卷第11
    頁），被告迄未給付，當應負遲延責任，從而，原告依侵權
    行為之法律關係請求被告應給付自起訴狀繕本送達生效翌日
    即自110 年10月26日起至清償日止，按週年利率5 ％計算之
    法定遲延利息，洵為正當，應予准許。
四、綜上所述，原告依民法第184 條第1 項前段、第195 條第1
    項侵權行為之規定，請求被告賠償其非財產上損失8 萬元，
    以及自起訴狀繕本送達翌日起即110 年10月26日起至清償日
    止，按週年利率5 ％計算之利息，為有理由，應予准許。又
    原告勝訴部分，所命給付金額未逾50萬元，爰依刑事訴訟法
    第491 條第10款規定準用民事訴訟法第389 條第1 項第5 款
    之規定，依職權宣告假執行。並準用民事訴訟法第392 條第
    2 項之規定，依職權宣告被告預供擔保，得免為假執行。原
    告就其勝訴部分，雖陳明願供擔保，請准宣告假執行，然其
    性質應屬促請本院依職權發動，自無庸就其聲請而為准駁之
    裁判。
五、原告固聲明訴訟費用應由被告負擔，惟本件係刑事附帶民事
    訴訟，無庸徵收裁判費，且訴訟費用之核定屬法院職權事項
    ，故本件無庸就此而為准駁，附此敘明。
六、本件事證已臻明確，兩造其餘攻擊防禦方法，核與判決結果
    不生影響，爰不一一論列，併此敘明。
據上論結，本件原告之訴為有理由，依刑事訴訟法第502 條第2
項、第491 條第10款，民事訴訟法第389 條第1 項第5 款、第39
2 條第2 項，判決如主文。
中    華    民    國  110     年    12    月    2     日
                  刑事第十五庭審判長法  官  方錦源
                                    法  官  陳彥霖
                                    法  官  都韻荃
以上正本證明與原本無異。
如不服本判決應於收受本判決後20日內向本院提出上訴書狀，並
應敘述具體理由，如未敘述上訴理由者，應於上訴期間屆滿後20
日內補提理由書狀於本院（均須按他造當事人之人數附繕本）「
切勿逕送上級法院」。
中    華    民    國   110    年    12    月    3     日
                                    書記官  吳紫瑄